【裁判字號】    96,訴,3475
【裁判日期】    970306
【裁判案由】    商標異議
【裁判全文】
臺北高等行政法院判決
                                     96年度訴字第03475號
                              .
原      告  德商‧雨果伯斯商標管理公司
代  表  人  甲○○○○
訴訟代理人  張伯時律師
被      告  經濟部智慧財產局
代  表  人  王美花（局長）
訴訟代理人  乙○○
上列當事人間因商標異議事件，原告不服經濟部中華民國96年08
月16日經訴字第09606072820 號訴願決定，提起行政訴訟，本院
判決如下：
    主  文
原告之訴駁回。
訴訟費用由原告負擔。
    事  實
一、事實概要：英商‧首億國際（英屬處女島）有限公司於民國
    （以下同）93年06月10日以「BESS」商標，指定使用於商標
    法施行細則第13條所定商品及服務分類表第25類之「西服、
    童裝、套裝、禮服、孕婦裝、嬰兒服、休閒服裝... 」及第
    35類有關「西服、童裝、套裝、禮服、孕婦裝、嬰兒服、休
    閒服裝、大衣、襯衫... 」等之零售服務，向被告申請註冊
    ，經被告審查核准列為註冊第0000000 號商標。嗣原告以其
    有違商標法第23條第1 項第12、13及14款之規定，對之提起
    異議。案經被告審查，以96年02月14日中台異字第940999號
    商標異議審定書為「異議不成立」之處分。原告不服，提起
    訴願，經訴願決定駁回，原告猶未甘服，遂向本院提起行政
    訴訟。
二、兩造聲明：
  (一)原告聲明：
  1.原處分及訴願決定均撤銷。
  2.第0000000號「BESS」商標之註冊應予以撤銷。
  3.訴訟費用由被告負擔。
  (二)被告聲明：
  1.駁回原告之訴。
  2.訴訟費用由原告負擔。
三、兩造之主張：
甲、原告主張：
  (一)系爭「BESS」商標與原告據以異議「BOSS」、「HUGO BOSS
    」及「BOSS HUGO BOSS」等商標為通體比對觀察，系爭商標
    應構成近似，而有商標法第23條第1 項第12、13及14款規定
    之適用。原告在臺灣有許多「BOSS」及其系列商標註冊，指
    定使用於第25、35類商品與服務之「BOSS」系列商標，例如
    ，註冊第279546號「BOSS」商標，指定使用於臺灣舊制商品
    分類第44類，現為第25類之衣服，註冊日期為74年04月16日
    ；註冊第412330號「BOSS」商標，指定使用於臺灣舊制商品
    分類第64類，現為第18、25類包含「腰帶、服飾用皮帶」等
    商品，註冊日期為77年09月01日；註冊第414384號「BOSS」
    商標，指定使用於臺灣舊制商品分類第41類，現為第25類之
    靴鞋商品，註冊日期為77年09月16日；註冊第174072號「BO
    SS」商標，指定使用於商品分類第35類包含「服飾、流行配
    件、皮製品」等零售服務，註冊日期為94年02月16日。
  (二)原處分及訴願決定僅就兩造商標之組成部分及觀念為比對，
    顯然有誤，且有違被告「混淆誤認之虞」審查基準之規定：
  1.原處分及訴願決定認定，兩造商標雖有均相同之「B」、「S
    」、「S 」字母，然系爭商標圖樣之外文「BESS」係外國習
    見女子名，而據以異議諸商標之外文「BOSS」則為「老闆、
    上司、主人」之意，二者均為習知習見之外文，且涵義相異
    。相關消費者對此二商標，在外觀、觀念或讀音上應能區別
    ，不致會發生混淆誤認之虞。
  2.原處分及訴願決定僅就兩造商標之組成部分及觀念為比對，
    顯然有誤，且有違「混淆誤認之虞」審查基準之相關規定。
    原處分及訴願決定並未適當認定「BOSS」所表彰之涵義遠超
    過一般字典上所代表之「老闆、上司、主人」字義，但應認
    定該外文字所表彰之涵義與觀念與據以異議諸商標有所關聯
    性；又據以異議諸商標早已為原告於臺灣及全世界在第25類
    衣服等商品及第35類零售等服務廣泛地宣傳使用，相關消費
    者當會將據以異議諸商標與其衣服及其他商品與零售服務等
    為之聯想。當消費者於原告所有之零售商店選購「BOSS」衣
    服商品時，並不認為「BOSS」所代表的是「老闆、上司、主
    人」之意，而是該等衣服源自於原告之標誌，且為據以異議
    諸商標所表彰與保證之品質，且該等商品所表彰之涵義早已
    為被告中台異字第920498號異議審定書所肯認。是以，被告
    如在另案認定該等「BOSS」所表彰之涵義及觀念為重要之情
    事，則該等事實亦應為本件原處分及訴願決定所考量。此外
    ，原告之「BOSS」商標早已在先前之爭議審定書或判決中認
    定為著名，故若認定相關消費者在購買「BOSS」衣服商品時
    ，將會以為該外文字為習知習見，而為「老闆、上司、主人
    」之意，乃是無理由。
  (三)兩造商標予消費者的第一印象乃是外觀近似，將會引起消費
    者混淆誤認，以為該二不同商標來自於同一來源：
  1.按「外文字詞之商標，若其字義非我國一般民眾所普遍熟悉
    ，應著重於文字讀音及外觀之比對...。」為前揭審查基準5
    .2.6.3所載。原處分及訴願決定並未考慮到相關消費者不知
    「BESS」為外國習見女子名之情事。英商‧首億國際（英屬
    處女島）有限公司於其原異議答辯書中指稱「BESS」為習見
    女子名，但卻未提供任何於臺灣使用資料佐證之，惟原處分
    卻在該公司不足以提供任何證據資料之情況下，而錯誤地認
    定「BESS」為習見女子名。是依前揭審查基準，原告主張「
    BESS」名稱在臺灣並非習知習見，因此則應著重於「BOSS」
    及「BESS」商標之外觀比對。在該二商標圖樣中均由4 個英
    文字母所構成，而其中即有3 個字母相同且排列同一，是以
    具有普通經驗知識之消費者當購買衣服商品或相關衣服零售
    服務時，異時異地觀察該二商標，將會引起混淆誤認之虞，
    且消費者會有所混淆而誤認二商品/ 服務來自同一來源或誤
    認不同來源之間有所關聯。
  2.按「商標予以消費者的第一印象在於外觀，所以當二文字商
    標之外觀構成近似時，雖然觀念與讀音未必近似，仍可認為
    該二商標為近似。」為前揭審查基準5.2.6.1 所載。原處分
    及訴願決定錯誤認定「BOSS」及「BESS」商標外觀並非構成
    近似。是以，兩造商標予以消費者的第一印象乃是外觀近似
    ，將引起消費者混淆誤認。
  3.原處分及訴願決定並未酌量商品之相關消費者將誤認二商標
    為同一來源之情事。原處分、訴願決定業已認定兩造商標圖
    樣均有相同之「B」、「S」及「S」等英文字母，則應適當
    認為相關消費者將會誤以為該二不同商標來自於同一來源。
  (四)按「相關消費者對衝突之二商標如僅熟悉其中之一者，則就
    該較為被熟悉之商標，應給予較大之保護。」為前揭審查基
    準5.6.2 所載。原告認為原處分及訴願決定應適當酌量系爭
    商標有減損據以異議諸商標著名之識別性或信譽之虞。兩造
    商標在臺灣有不同地位，據以異議諸商標尤其於衣服及零售
    方面，已為著名；惟根據英商‧首億國際（英屬處女島）有
    限公司於其異議補充答辯理由書所稱「系爭商標於臺灣並未
    為著名，且在臺灣使用資料相當侷限之情形」，故原告認為
    據以異議諸商標有其著名地位，應較為消費者所熟悉，而應
    給予較大之保護，故應為異議成立之處分。
  (五)原處分及訴願決定既認為系爭商標之外文「BESS」為習知習
    見之女子名，將可為英商‧首億國際（英屬處女島）有限公
    司所使用作為商標於衣服商品。然而，原告亦使用「BOSS」
    商標於衣服商品，則「BOSS」及「BESS」商標在功能、材料
    、產製者或其他因素上具有共同或關聯之處。當相關消費者
    在類似銷售管道看見「BOSS」或「BESS」商標使用於類似商
    品，復使用類似材料，而被賦予之印象，則會以為使用該等
    商標之商品來自同一來源或誤認不同來源之間有所關聯，因
    此兩造商標應為近似。再者，於兩造商標圖樣相較之下，且
    在異議理由書內容所提及之資料足以顯示兩造商標之商品與
    服務構成近似，則被告應進一步審查存在於本案中之其他情
    事及商標法第23條第1 項第12、13及14款不得註冊規定之其
    他要件。
  (六)綜上所述，懇請 鈞院鑒核，惠賜如訴之聲明之判決，以維
    公信，實感德便。
乙、被告主張：
  (一)原告主張略以，系爭「BESS」商標係由「B 」、「E 」、「
    S 」、「S 」4 個英文字母組成，與據以異議「BOSS」等商
    標相較，二者僅「E 」、「O 」之差異，於外觀、觀念或讀
    音上皆構成近似，有使消費者產生混淆誤認之虞，應屬近似
    之商標；又系爭商標指定使用之第025 類衣服等商品及第35
    類西服等商品之零售服務，其所涵蓋之商品/ 服務內容，與
    據以異議諸商標指定使用之衣服等特定商品相較，二者商品
    或服務性質核屬同一或類似。再者，據以異議「BOSS」、「
    HUGO BOSS 」等系列商標係原告之前手德商‧雨果伯斯公司
    首創使用於「衣服、鞋子、襪子、手套、皮帶」等商品，除
    於世界各國獲准註冊外，並於我國取得註冊第279546、4123
    30、427201、414384、412320等數十件商標權，其商品全省
    各大百貨公司均設有行銷據點，並於國內外各報章雜誌刊登
    廣告，經由其長期廣泛之行銷宣傳，已為相關業者及消費者
    所普遍認知之著名商標，凡此有原告所檢附之證據資料影本
    附卷可稽，其知名度亦經被告及法院認定有案；又英商‧首
    億國際（英屬處女島）有限公司所營事業範圍與原告皆位於
    香港，是該公司有因具契約、地緣、業務往來或其他關係知
    悉據以異議商標存在，進而以近似據以異議諸商標圖樣申請
    註冊，又指定使用於相同之衣服等商品或相關零售服務，自
    有致相關消費者產生混淆誤認之虞，應有前揭規定之適用。
  (二)本件依原告檢附之證據資料影本，固可認定據以異議「BOSS
    」、「HUGO BOSS 」、「BOSS HUGO BOSS」等商標，已廣為
    相關事業或消費者所普遍認知。惟查，系爭商標圖樣係由單
    純外文「BESS」組成，而原告據以異議註冊第279546、4123
    30、427201、414384、174072號「BOSS」、第412320、4143
    43號「HUGO BOSS 」、第0000000 、999575、581200、5793
    48、186226、173436、62908 號「BOSS HUGO BOSS」等商標
    （詳如異議理由及檢送之使用證據資料），則由單純之外文
    「BOSS」，或「HUGO BOSS 」、「BOSS HUGO BOSS」設計組
    成，二者外文雖均有相同之「B 」、「S 」、「S 」字母，
    然系爭商標圖樣外文「BESS」係外國習見女子名，中譯為「
    貝絲」，而據以異議諸商標之外文「BOSS」則為「老板、上
    司、主人」之意，以當今國人英語能力普遍提昇，二者又均
    為習知習見之外文，字義上迥然有別。是相關消費者對系爭
    「BESS」商標與習知並屬著名之據以異議「BOSS」商標，在
    外觀、觀念或讀音上應極易區辨，不致會發生混淆誤認之情
    事；況如參加人答辯書主張，在被告註冊資料中，於相同第
    18類商品中核准訴外人第869903號「BESS」商標（指定於「
    書包、手提箱袋、旅行袋、皮夾」等商品）與據以異議註冊
    第477119號「BOSS」、第472992號「HUGO BOSS 」等商標之
    註冊，及於香港、新加坡2 國亦有併存註冊之事實（詳如答
    辯理由書附件4 、6 、7 、12）。綜前所述，兩造商標之外
    文，以具有普通知識經驗之消費者，於購買時施以普通之注
    意，不會發生混淆誤認二商品或服務來自同一來源或有所關
    聯，非屬構成近似之商標。從而，參加人以「BESS」作為系
    爭商標圖樣申請註冊，應無前揭法條規定之適用。
  (三)至原告訴舉被告中台異字第920498、940410、950058號等商
    標異議審定書一節，經核該等商標圖樣與本件商標圖樣有別
    ，案情各異，原告自不得執為本案有利之論據，併予敘明。
  (四)綜上論述，被告原處分洵無違誤，敬請駁回原告之訴。
    理  由
一、本件被告之代表人原為蔡練生，自96年12月3 日起變更為王
    美花，有行政院令一紙在卷足憑，是其聲明承受訴訟，核無
    不合，應予准許，合先敘明。
二、按商標「相同或近似於他人著名商標或標章，有致相關公眾
    混淆誤認之虞，或有減損著名商標或標章之識別性或信譽之
    虞者」、「相同或近似於他人同一或類似商品或服務之註冊
    商標或申請在先之商標，有致相關消費者混淆誤認之虞者」
    、「相同或近似於他人先使用於同一或類似商品或服務之商
    標，而申請人因與該他人間具有契約、地緣、業務往來或其
    他關係，知悉他人商標存在者」，不得註冊，分別為商標法
    第23條第1 項第12、13及14款所明定；上開條款規定之適用
    ，係以兩造商標相同構成近似為前提要件，倘兩造商標非屬
    相同或構成近似，即無該條款規定之適用。
三、本件係英商‧首億國際（英屬處女島）有限公司於93年06月
    10日以「BESS」商標，指定使用於商標法施行細則第13條所
    定商品及服務分類表第25類之「西服、童裝、套裝、禮服、
    孕婦裝、嬰兒服、休閒服裝... 」及第35類有關「西服、童
    裝、套裝、禮服、孕婦裝、嬰兒服、休閒服裝、大衣、襯衫
    ... 」等之零售服務，向被告申請註冊，經被告審查核准列
    為註冊第0000000 號商標。嗣原告以其有違商標法第23條第
    1 項第12、13及14款之規定，對之提起異議。案經被告審審
    定為「異議不成立」之處分。原告不服，提起訴願，經訴願
    決定駁回，原告猶未甘服，向本院提起行政訴訟，並為如事
    實欄所載之主張。是本件應審究者厥為系爭商標與據以異議
    商標是否屬相同或構成近似。
四、本院判斷如下：
  (一)按商標近似係指二商標予人之整體印象有其相近之處，若其
    標示在相同或類似的商品╱服務上時，以具有普通知識經驗
    之消費者，於購買時施以普通之注意，可能會有所混淆而誤
    認二商品╱服務來自同一來源或誤認不同來源之間有所關聯
    （審查基準5.2.1 參照）。另按判斷商標近似，應以商標圖
    樣整體為觀察；此乃係由商標呈現在商品之消費者眼前的是
    整體圖樣，而非割裂為各部分分別呈現。查系爭註冊第0000
    000 號「BESS」商標圖樣係由單純外文「BESS」構成；而原
    告據以異議之註冊第279546、412330、427201、414384、17
    4072號「BOSS」等商標係由單純外文「BOSS」構成；第4123
    20、414343「HUGO BOSS 」等商標係由單純外文「HUGO BOS
    S 」組成；第0000000 、999575、581200、579348、186226
    、173436、62908 號「BOSS HUGO BOSS」等商標則由單純之
    外文「BOSS」與「HUGO BOSS 」分置上下組合而成。兩者商
    標相較，雖皆有相同之英文字母「B 」、「S 」、「S 」，
    惟二者商標均4個英文字，字數較少，且系爭商標第2個字係
    「E 」字，而據以異議商標為「O 」字，區別大，不易混淆
    ；況系爭商標圖樣之外文「BESS」係外國習見女子名，中譯
    為「貝絲」，而據以異議商標圖樣之外文「BOSS」一詞，其
    義為「老板、上司、主人」之意，以目前國人英語能力普遍
    提昇，二者又均為習知習見之外文，字義上迥然有別。是相
    關消費者對系爭「BESS」商標，與屬著名之據以異議「BOSS
    」等商標，在外觀、觀念或讀音上均極易區辨，其整體予人
    印象並不相似；以具有普通知識經驗之消費者，於購買時施
    以普通之注意，尚不致會有所混淆而誤認二商品來自同一來
    源或雖不相同但有關聯之來源，應非屬構成近似之商標，自
    無上開商標法第23條第1 項第12、13及14款規定之適用。從
    而，被告所為「異議不成立」之處分，依法自無不合。
  (二)至原告所主張被告於另案中台異字第920498、940410、9500
    58號等商標異議審定書亦認一般消費者就以外文「BOSS」構
    成之商標，使用於性質相關之商品或服務，難謂不會聯想到
    原告所有之據以異議諸商標，而為該等案件之系爭商標應予
    撤銷之處分在案乙節。惟查該等商標或圖樣與系爭商標有別
    ，或指定使用商品類別不同，案情各異，均難執為有利原告
    之論據。
  (三)綜上，揆諸兩造商標非屬構成近似之商標，自無上開商標法
    第23條第1 項第12、13及14款規定之適用。從而，被告所為
    「異議不成立」之處分，依法自無不合。
五、綜上所述，原處分依法並無不合，訴願決定予以維持，亦無
    違誤。原告訴請撤銷原處分及訴願決定，並請求被告應作成
    第0000000 號「BESS」商標之註冊應予以撤銷之處分，為無
    理由，應予駁回。
六、本件事證已明，兩造其餘主張或答辯，已與本院判決結果無
    影響，爰毋庸一一論列，併此敘明。
據上論結，原告之訴為無理由，依行政訴訟法條第98條第1 項前
段，判決如主文。
中    華    民    國    97    年    3    月     6     日
                   臺北高等行政法院第七庭
                             審判長法  官  李得灶
                                   法  官  林育如
                                   法  官  黃秋鴻
上為正本係照原本作成。
如不服本判決，應於送達後20日內，向本院提出上訴狀並表明上
訴理由，如於本判決宣示後送達前提起上訴者，應於判決送達後
20日內補提上訴理由書（須按他造人數附繕本）。
中    華    民    國    97    年    3    月     6     日
                                   書記官  林苑珍


司法院資訊處製作；財團法人民間司法改革基金會備份。
